臺灣澎湖地方法院刑事裁定　　　　　　　　　　　　　　九十三年度聲判字第五號
　　聲　請　人　甲○○
　　代　理　人　陳鼎正律師
　　被　　　告　乙○○　男　二.
右列聲請人因被告涉嫌過失致死案件，不服臺灣高等法院高雄分院檢察署檢察長駁回
再議之處分（九十三年度上聲議字第七四０號），聲請交付審判，本院裁定如左：
    主      文
聲請駁回。
    理      由
一、按告訴人不服上級法院檢察署檢察長或檢察總長認再議為無理由而駁回之處分者
    ，得於接受處分書後十日內委任律師提出理由狀，向該管第一審法院聲請交付審
    判，法院認為交付審判之聲請不合法或無理由者，應駁回之，刑事訴訟法第二百
    五十八條之一、第二百五十八條之三第二項前段，分別定有明文。
二、本件聲請人甲○○以被告乙○○涉犯刑法第二百七十六條第一項之過失致死罪名
    ，向臺灣澎湖地方法院檢察署檢察官提出告訴，經該署檢察官於民國九十三年九
    月七日以九十三年度偵字第九九號為不起訴處分後，聲請人不服，聲請再議，經
    臺灣高等法院高雄分院檢察署檢察長於九十三年十月十八日以九十三年度上聲議
    字第七四０號為駁回再議之處分。
三、聲請交付審判意旨略為：被告乙○○於民國九十三年二月七日晚上九時五十五分
    許，駕駛Ｅ六—二六八一號自小客車，自澎湖縣馬公市○○路左轉進入中山路，
    沿中山路由西往東方向行駛，因被告在中正路、中山路交岔口左轉時，未行駛至
    中心線轉彎，侵入中山路由東往西方向之車道，而該車道適有一不詳機車騎士騎
    乘機車在前、被害人陳守行騎乘ＷＸＬ—五一二號機車在後而來，被告為閃避該
    名在前之不詳機車騎士，有不正常行駛軌跡，在後之被害人受上述影響，才左轉
    侵入被告行駛之車道，而被告又疏未注意車前狀況，乃在門牌號碼中山路三三之
    二九號處附近，撞及被害人騎乘之機車，致人車倒地，被害人因此受有顱內出血
    之傷害，送醫後不治死亡。本件車禍，係因被告有未行駛至中心線左轉、疏未注
    意車前狀況之過失引起，原駁回再議處分卻對上情不查，認為被告並無過失，聲
    請人無法信服，為此聲請交付審判。
四、按犯罪事實應依證據認定之，無證據不得認定犯罪事實，刑事訴訟法第一百五十
    四條第二項定有明文。而事實之認定，應憑證據，如未能發現相當證據，或證據
    不足以證明，自不能以推測或擬制之方法，以為裁判基礎；又告訴人之告訴，係
    以使被告受刑事訴追為目的，是其陳述是否與事實相符，仍應調查其他證據以資
    審認（最高法院四十年臺上字第八六號、五十二年台上字第一三００號判例參照
    ）。因此，本件被告有無聲請交付審判意旨所指之犯罪嫌疑，應綜合全卷資料，
    以資認定有無不利被告之積極證據足以證明其等犯嫌。經查：
（一）被告乙○○、被害人陳守行於九十三年二月七日晚上，各駕車及騎車，分別沿
      中山路由西往東方向、由東往西方向行駛，被害人左轉進入被告行駛之車道後
      ，遭被告駕駛之車輛撞擊，人車倒地，因而受有顱內出血之傷害，送醫後不治
      死亡之事實，業據聲請人及被告供述一致，並有臺灣澎湖地方法院檢察署勘驗
      筆錄、相驗屍體證明書、驗斷書、事故現場照片及相驗照片在卷可參。上開事
      實，堪以認定。
（二）聲請人以證人林詠慧在偵查中曾證述：伊當時站在中山路三三之二九號「奇摩
      雞茶坊」附近，曾見被告閃避先前的機車，靠近該店門口，而後雙方順利會車
      ，沒有相撞，伊不以為意，但後來發現被告下車打電話，才感覺不對，但伊並
      未目睹本件車禍發生經過等語，認為被害人係受被告前述閃避機車事件影響，
      才左轉進入對向車道，遭被告車輛撞擊，被告對車禍發生仍有過失。然查，依
      證人林詠慧上述證言，及卷附道路交通調查表、行車執照等件，可知被告為與
      該不詳機車騎士會車，車輛靠近位於中山路由西往東方向道路該側之「奇摩雞
      茶坊」，雙方並順利通過，而被告駕駛之自小客車，排氣量僅一千五百七十七
      西西，體積非大，因此被告在與該不詳機車騎士會車之際，車輛應已進入中山
      路由西往東方向車道，並未佔用中山路由東往西車道，被害人尾隨在上述不詳
      機車騎士後，行駛路線理當不受影響，縱然略有影響，亦可在原行駛方向路段
      稍候，嗣被告與該不詳機車騎士會車後，再繼續前進。被害人卻在該劃有雙黃
      線路段違規左轉，進入被告行駛之對向車道，致遭撞擊，被害人所為，實有過
      失。
（三）又被告於偵查中堅詞否認有過失致死犯行，辯稱：伊當時時速約三、四十公里
      ，對向車道之被害人忽然左轉進入自己車道，伊閃避不及，才會撞到等語。本
      院審酌現場照片及交通事故調查表，被告駕駛之車輛，僅前方保險桿、左側擋
      風玻璃略有擦痕，被害人騎乘之機車，則前方擋泥板略有掉落，擦撞痕跡並不
      明顯，被害人配戴之安全帽、水箱護板掉落撞擊地點六公尺範圍以內，可見車
      輛撞擊之力道尚非巨大，被告辯稱未超速一節，堪以採信。而被害人在劃有雙
      黃線之路段違規左轉，侵入對向車道，實屬被告難以預期之事，此一瞬間尚難
      期待被告得以及時察覺該情，進而做適當處理，亦難認被告有疏未注意車前狀
      況之過失。又縱然被告如聲請人所述，在由中正路左轉中山路由西往東方向時
      ，有未至中心線左轉之行為，然該岔路口與本件肇事地點已有相當距離，該行
      為與本件車禍發生亦無因果關係，不可以此歸咎被告。另本件經送臺灣省高屏
      澎區行車事故鑑定委員會、覆議委員會，該鑑定及覆議之結果，均認本件車禍
      肇因於被害人違規左轉，未注意對向來車，被告並無過失，亦有上開鑑定、覆
      議意見書在卷可憑。因此，本件車禍，實係因被害人自己過失所致，被告並無
      過失。
（四）至於聲請人請求本院至現場履勘，命其他學術單位鑑定車禍過失責任一節，惟
      按刑事訴訟法第二百五十八條之一規定告訴人得向法院聲請交付審判，係對於
      「檢察官不起訴或緩起訴裁量權」制衡之一種外部監督機制，法院僅就檢察官
      所為不起訴或緩起訴之處分是否正確加以審查，以防止檢察機關濫權，依此立
      法精神，同法第二百五十八條第三項規定法院審查聲請交付審判案件時「得為
      必要之調查」，其調查證據之範圍，自應以偵查中曾顯現之證據為限；而同法
      第二百六十條對於不起訴處分已確定或緩起訴處分期滿未經撤銷者得再行起訴
      之規定，其立法理由說明該條所謂不起訴處分已確定者，包括「聲請法院交付
      審判復經駁回者」之情形在內，是前述「得為必要之調查」，其調查證據範圍
      ，更應以偵查中曾顯現之證據為限，不得就告訴人新提出之證據再為調查，亦
      不得蒐集偵查卷以外之證據，否則，將與刑事訴訟法第二百六十條之再行起訴
      規定，混淆不清，亦將使法院兼任檢察官而有回復「糾問制度」之虞。因此，
      本院無從准許聲請人上開請求，附此說明。
（五）綜上所述，本件並無任何積極證據足以證明被告有何過失致死犯行，復查無其
      他證據足認被告有上開犯行，應認其犯罪嫌疑不足。原不起訴處分書及駁回再
      議處分書，已就本案事證，取捨證據調查詳細說明，因而依法為不起訴處分及
      駁回再議之聲請，其理由雖與本院略有不同，但核對卷內資料，於法均無違誤
      ，本件聲請意旨仍執前詞，對於原處分加以指摘而聲請交付審判，並無理由，
      應予駁回。
五、依刑事訴訟法第二百五十八條之三第二項前段，裁定如主文。
中      華      民      國      九十三   年    十二     月    二十四    日
                            臺 灣 澎 湖 地 方 法 院 刑 事 庭
                                  審判長法  官  管   安   露
                                        法  官  陳   介   安
                                        法  官  李   宛   玲
右正本證明與原本無異。
如不服本裁定，應於送達後五日內，向本院提出抗告狀（須附繕本）。
中      華      民      國      九十三   年    十二     月    二十四    日
                                        書記官  莊   茹   茵
